【裁判字號】    98,竹小,309
【裁判日期】    981231
【裁判案由】    返還消費借貸款
【裁判全文】
臺灣新竹地方法院民事小額判決       98年度竹小字第309號
原      告  香港商香港上海豐銀行股份有限公司
法定代理人  甲○○
訴訟代理人  丁○○
            乙○○
被      告  丙○○
上列當事人間返還消費借貸款事件，本院於民國98年12月22日辯
論終結，判決如下：
    主  文
被告應給付原告新臺幣伍萬貳仟壹佰陸拾柒元，及自民國九十七
年十二月二十五日起至清償日止，按年息百分之二十計算之利息
。
訴訟費用新臺幣壹仟元由被告負擔。
本判決得假執行。
    事實及理由
壹、程序方面：
    按訴狀送達後，原告不得將原訴變更或追加他訴，但擴張或
    減縮應受判決事項之聲明者，不在此限，民事訴訟法第255
    條第1項第3款定有明文。查本件原告起訴時係請求被告給付
    新臺幣（下同）53,105元，及自民國97年12月25日起至清償
    日止，按年息百分之20計算之利息，嗣於98年10月13日具狀
    聲明減縮為被告應給付原告52,167元，及自97年12月25日起
    至清償日止，按年息百分之20計算之利息，核係屬減縮應受
    判決事項之聲明，自應准許，首先敘明。
貳、實體方面：
一、原告起訴主張：
(一)被告於民國93年2月4日向訴外人中華商業銀行股份有限公司
    申辦現金卡並簽立信用貸款契約（帳號：000000000000），
    雙方約定借款利率以實際動支借款當日牌告之基準利率加計
    契約書所約定之利率加減碼計算，嗣後隨債權人牌告之基準
    利率調整而調整計算利息，並於每年契約翌年續約按當時授
    信額度百分之1計收年費，延滯期間則以年息百分之20計算
    利息，此外，每動用1筆借款時，應給付新臺幣（下同）100
    元之帳戶管理費。詎被告至97年12月24日止，尚有本金52,1
    67元未依約繳款，依約定被告之債務已視為全部到期。且原
    告業已標得中華商業銀行股份有限公司之全部資產、負債及
    營業，中華商業銀行對被告之前開債權全部，已由原告概括
    承受，為此依消費借貸及兩造現金卡契約約定提起本件訴訟
    。
(二)被告抗辯原告未能提出被告借款時之單據，以供被告核對，
    認原告無法證明被告確有持系爭現金卡借用現金。惟查，被
    告所持之現金卡於借還款時，均會有交易明細單，被告借款
    後，收到原告寄送之對帳、催繳文件時均未曾向原告表示反
    對意見，自不得以原告未提出借款時之單據，即否認曾持現
    金卡借款。
(三)並聲明：被告應給付原告52,167元，及自97年12月25日起至
    清償日止，按年利率百分之20計算之利息。
二、被告抗辯略以：原告未提出消費簽單及其餘單據證明被告之
    消費金額，兩造間之現金卡約定條款約定之年息百分之20利
    息，核屬過高，參照行政院金融監督管理委員會銀行局97年
    9月3日銀局(四)字第09700340620號函及臺灣臺北地方法院97
    年度訴字第3802號民事判決見解，應屬違反消費者保護法而
    無效。並聲明：駁回原告之訴。
三、得心證理由：
(一)原告主張之事實，業據提出現金卡申請書、被告現金卡交易
    明細表、貸放明細表、原告承受中華商業銀行股份有限公司
    債權之公告等影本各1份為證，核無不合。又被告對於原告
    現金卡申請書上簽名之真正，並不爭執，應認原告主張兩造
    間存有消費借貸及現金卡契約關係為可採。
(二)被告雖以原告未提出借款憑據，無從證明被告確有借款，及
    利息之約定過高，違反消費者保護法之規定，原告就利息之
    請求應屬違法等語置辯。惟查，本件被告於93年2月4日即向
    中華商業銀行股份有限公司申請現金卡，至97年12月24日止
    ，尚有本金52,167元及自97年12 月25日起至清償日止之利
    息未償，此有原告提出之貸放明細及被告自95年3月27日至
    97年5月16日之現金卡還款交易明細在卷可佐，被告雖辯稱
    原告未提出借款憑證，其無從核對是否有該筆借款云云，惟
    其並未具體指摘何筆借款有疑義，尚難僅因其不復記憶而質
    疑原告之請求金額，蓋被告若對其消費紀錄有疑義，應於每
    期收受交易明細對帳單之寄送後即提出異議，而非於原告訴
    請給付積欠款項時，始空言質疑借款之數額；甚且，依原告
    所提出之現金卡還款交易明細查詢資料中顯示，被告於借款
    後，有陸續清償本息，並陸續循環借用款項之情形，若被告
    未曾向原告借用款項，何以須陸續部分還款？故被告所辯，
    其對於借款已不復記憶，對原告未提出憑證部分否認借款云
    云，尚非可採。此外，原告所為利息之請求均係依兩造所訂
    契約內容，尚未逾法定最高利率年息百分之20限制，基於私
    法自治、契約自由之原則，亦難認原告本件利息之請求，有
    何違法情事。至於被告檢附之行政院金融監督管理委員會銀
    行局97年9月3日銀局(四)字第09700340620號函，僅係該局就
    信用卡、現金卡業務行銷等原則性之政策宣示，並非對具體
    個案表示意見，與本件兩造之爭執無涉。另被告所提報載之
    臺灣臺北地方法院97年度訴字第3802號民事判決，並無拘束
    本院之效力，被告所為抗辯，自非可採。
(三)從而，原告本於消費借貸之法律關係及兩造現金卡約定條款
    之約定，訴請被告清償如主文第1項所示之金額及利息，即
    屬正當，應予准許。
四、本件係小額訴訟事件為被告敗訴之判決，爰依職權宣告假執
    行，並於判決時確定訴訟費用額。
五、據上論結：本件原告之訴為有理由，依民事訴訟法第436條
    之23、第436條第2項、第78條、第436條之19第1項、第436
    條之20，判決如主文。
中    華    民    國    98    年    12    月    31    日
                  民事第一庭    法  官  蔡孟芳
以上正本係照原本作成。
如對本判決上訴，非以違背法令為理由，不得為之，且須於判決
送達後20日內向本院提出上訴狀（須按他造當事人之人數附繕本
）。
中    華    民    國    98    年    12    月    31    日
                                書記官  李慧娟

司法院資訊處製作；財團法人民間司法改革基金會備份。
